【裁判字號】    98,交抗,1069
【裁判日期】    980415
【裁判案由】    違反道路交通管理處罰條例
【裁判全文】
臺灣高等法院交通事件裁定            98年度交抗字第1069號
抗  告  人    甲○○
即受處分人
上列抗告人因違反道路交通管理處罰條例案件，不服臺灣桃園地
方法院，中華民國九十八年三月十七日所為裁定（九十八年度交
聲字第七七號），提起抗告，本院裁定如下：
    主  文
抗告駁回。
    理  由
一、本件原處分及裁定意旨均詳如原裁定書所載（如附件）。
二、抗告意旨略以：民國九十八年二月九日下午五點至六點時段
    ，於桃園市○○路與春日路口及中正路與大興西路口有許多
    車輛停紅燈未依照標線指示，現場有警察指揮交通，竟然都
    未予開單舉發，故對本人本案之處罰係屬「選擇性處罰」，
    欠缺公正性及憲法上之平等原則云云。
三、按停止線，用以指示行駛車輛停止之界線，車輛停止時，其
    前懸部分不得伸越該線。車輛面對圓形紅燈表示禁止通行，
    不得超越停止線或進入路口，道路交通標誌標線號誌設置規
    則第一百七十條第一項、第二百零六條第五款第一目分別定
    有明文。次按汽車駕駛人，駕駛汽車有不遵守道路交通標誌
    、標線、號誌之指示之情形，而本章各條無處罰之規定者，
    處九百元以上一千八百元以下罰鍰，道路交通管理處罰條例
    第六十條第二項第三款定有明文。
四、經查：本件抗告人於民國九十七年十一月二十三日十八時五
    十八分，駕駛車牌號碼6056-DZ號自小客車，行經桃園縣大
    園鄉○○路，於紅燈亮起廿六．二秒及廿七秒，經自動拍照
    設備攝得其車輛停止時，前半車身均已伸越停止線，而遭警
    以不遵守道路交通標線之指示違規為由逕行舉發之事實，此
    有設於該路口自動照相設備攝得採證照片二幀在卷可稽，是
    本件抗告人違規事証明確。抗告人亦不否認上情，惟以其於
    他日、諸多路口，均見多輛汽車停等紅燈亦同與其越停止線
    ，然未見現場服勤員警取締等情，認本件員警對其有選擇性
    辦案之嫌。然核，抗告人所指他日或其他車輛之違規，均與
    其本件違規無涉，且按憲法上的平等原則係指合法權利義務
    的平等，並不包含違法行為均不予取締制裁之不法平等，是
    以平等原則並非賦予抗告人有要求舉發警員對其交通違規行
    為不予舉發處罰的權利。是抗告人所辯，要無從解免其違規
    之責。綜上，本案違規事証明確，舉發過程亦屬適法，原處
    分機關據以援引上開規定，裁處罰鍰新臺幣九百元，要無不
    當，原審裁定駁回抗告人前之聲明異議，經核認事用法均無
    違誤，本件抗告，顯無理由，應予駁回。
五、據上論結，應依道路交通案件處理辦法第二十六條，刑事訴
    訟法第四百十二條，裁定如主文。
中    華    民    國  九十八  年    四  月    十五    日
                  刑事第四庭審判長法  官  陳筱珮
                                  法  官  周煙平
                                  法  官  陳玉雲
以上正本證明與原本無異。
不得再抗告。
                                  書記官  陳思云
中    華    民    國    98    年    4     月    17    日
附件：
臺灣桃園地方法院刑事裁定              98年度交聲字第77號
原處分機關  交通部公路總局新竹區監理所桃園監理站
異  議  人  甲○○  男  34歲（民國○○年○月○○日生）
                    身分證統一編號：Ｚ000000000號
                    住桃園縣蘆竹鄉○○路○段193號4樓之2
上列受處分人因違反道路交通管理處罰條例聲明異議案件，對於
交通部公路總局新竹區監理所桃園監理站於98年1月13日以桃監
裁罰字第裁52-D00000000號所為之裁決處分（原舉發案號：桃警
局交字第D00000000號）聲明異議，本院裁定如下：
        主  文
異議駁回。
        理  由
一、異議人聲明異議意旨略以：異議人即受處分人（下稱異議人
    ）於民國97年11月23日18時58分許，駕駛車牌號碼6056-DZ
    號自小客車，行經桃園縣大園鄉○○路時，經查獲認有未依
    交通標線指示之違規情事，當時異議人駕車距標線尚有數公
    尺時，見號誌已轉為黃燈而要通過標線前，號誌已轉為紅燈
    ，即停止前進，並無不遵守交通標線指示，為此聲明異議云
    云。
二、原處分意旨略以：異議人於上揭時間，行經桃園縣大園鄉○
    ○路（台4 線3K＋500） 時，因駕駛上開自用小客車，有不
    遵守道路交通標線之指示之違規行為，檢具採證照片逕行舉
    發，此有桃園縣政府警察局97年12月11日桃警局交字第D000
    00000 號舉發違反道路交通管理事件通知單在卷可稽。嗣原
    處分機關並據以裁決，以異議人違反道路交通管理處罰條例
    第60條第2 項第3 款之規定，裁處罰鍰900 元，此亦有交通
    部公路總局新竹區監理所桃監裁罰字第裁52-D00000000號違
    反道路交通管理事件裁決書附卷可據。
三、按停止線，用以指示行駛車輛停止之界線，車輛停止時，其
    前懸部分不得伸越該線。車輛面對圓形紅燈表示禁止通行，
    不得超越停止線或進入路口，道路交通標誌標線號誌設置規
    則第170條第1項、第206條第5款第1目分別定有明文。次按
    汽車駕駛人，駕駛汽車有不遵守道路交通標誌、標線、號誌
    之指示之情形，而本章各條無處罰之規定者，處900元以上
    1,800元以下罰鍰，道路交通管理處罰條例第60條第2項第3
    款定有明文。
四、經查：
  (一)本件異議人於上揭時地，因駕駛車牌號碼為6056-DZ 號自用
    小客車，為警以不遵守道路交通標線之指示違規為由而逕行
    舉發之事實，有桃園縣政府警察局97年12月11日桃警局交字
    第D00000000 號舉發違反道路交通管理事件通知單及交通部
    公路總局新竹區監理所98年1 月13日以桃監裁罰字第裁52-D
    00000000號所為之裁決書各乙紙存卷可稽，復經桃園縣政府
    警察局查證無誤，有該局97年12月30日桃警交字第09701058
    19號函檢附採證照片2 幀存卷可據。
  (二)異議人固不否認有於上開時間，駕駛車牌號碼6056-DZ號自
    用小客車，行經桃園縣大園鄉○○路等情，惟矢口否認有何
    不遵守交通標線指示而違規之事實，並以前開情詞置辯。惟
    查，證人即桃園縣政府警察局交通隊警員陳富美於本院調查
    時證稱：本件異議人所有之上開自小客車於上揭時、地，有
    不遵守道路交通標線之指示之違規情節，觀諸前述第一張違
    規採證照片上端，其第1 行數字係時間之記載，為2008年11
    月23日18時58分，第2 行英文字母與數字之記載為「R262」
    ，係指紅燈啟動後之秒數，即表示紅燈26.2秒時，異議人所
    駕駛之上開車輛壓過感應線圈，兩張採證照片前後秒差為0.
    8 秒，依第2 張照片所示，異議人所駕上開自小客車越過斑
    馬線，因而依法舉發等語明確（參本院98年3 月2 日訊問筆
    錄第1 頁至第2 頁）。並有證人提出業經放大之違規採證照
    片，存卷可參。另異議人經合法傳喚，無正當理由不到庭，
    惟據其前於97年12月23日向原處分機關提出申訴時，陳稱當
    時該車非其所駕駛，經詢問該車駕駛人不知有不遵守道路交
    通標線指示之情事云云，與其上開聲明異議所主張之辯詞前
    後相左，是其所辯是否屬實，已值存疑。再者，參酌上開採
    證照片所示，於行車管制燈號為紅燈時，車牌號碼6056 -DZ
    號自用小客車之車身前半部分確已超越停止線等情屬實，是
    異議人所駕上開車輛面對紅燈號誌超越停止線，而有駕駛汽
    車不遵守交通標線之違規事實堪以認定。異議人雖以上開情
    詞置辯，然按行車管制燈號之變換，紅、黃、綠三色燈號方
    式係依綠燈、黃燈、紅燈之方式依序循環運轉，而圓形黃燈
    用以警告車輛駕駛人及行人，表示紅色燈號即將顯示，屆時
    將失去通行路權，道路交通標誌標線號誌設置規則第212 條
    第1 款、第206 條第4 款之規定甚明。再審視上開採證照片
    之左上方位置，本件異議人違規處所設置之行車管制燈號，
    為紅、黃、綠三色燈號一情無誤，該處號誌應係依照綠燈、
    黃燈、紅燈之順序變換。是異議人駕駛上開車輛行駛於違規
    路段時，於該路段號誌轉換為紅燈之前，必先顯示用以提醒
    駕駛人減速慢行之黃色燈號，駕駛人見該圓形黃燈號誌應減
    緩其行車速度，並將所駕駛之車輛停止於停止線前。惟異議
    人於違規當時看見紅燈號誌雖已停止前進，仍無法剎車停止
    於停止線前，顯係異議人看見黃燈應減速而未減速，仍欲強
    行通過該路口，因而於燈號突然轉換紅燈時，其反應時間不
    足致停止時車輛前懸部分已超越停止線。本院傳喚異議人到
    庭陳述意見，異議人無正當理由不到庭，既放棄陳述意見之
    機會，本院逕依卷內證據認定之。綜上各情互參，異議人前
    開辯解，顯係卸責之詞，難以採信。本件事證明確，異議人
    之違規行為洵堪認定。
五、綜上所述，本件異議人確有前開違規行為堪以認定。從而原
    處分機關依據道路交通管理處罰條例第60條第2 項第3 款規
    定，裁處罰鍰新臺幣900 元之處分，尚無違誤，應予維持，
    本件異議為無理由，應予駁回。
據上論斷，應依道路交通案件處理辦法第19條，裁定如主文。
中    華    民    國    98    年    3     月    17    日
                    交通法庭    法  官  呂美玲
以上正本證明與原本無異。
如不服本裁定，應於裁定送達後5 日內向本院提出抗告狀。
                                書記官  李玉華
中    華    民    國    98    年    3     月    23    日


司法院資訊處製作；財團法人民間司法改革基金會備份。
